【裁判字號】    97,易,612
【裁判日期】    970826
【裁判案由】    竊盜
【裁判全文】
臺灣高雄地方法院刑事判決               97年度易字第612號
公  訴  人  臺灣高雄地方法院檢察署檢察官
被      告  戊○○
被      告  乙○○
上列被告因竊盜案件，經檢察官提起公訴（97年度偵字第7156號
），本院判決如下：
    主  文
戊○○、乙○○均無罪。
    事實及理由
一、公訴意旨略以：被告戊○○、被告乙○○與丙○○、甲○○
    （此2 人業經本院另為有罪判決）共同意圖為自己不法之所
    有，於民國97年3 月1 日下午2 時30分許，由丙○○駕駛車
    牌號碼ZP-2810 號之自小貨車搭載被告戊○○、被告乙○○
    及甲○○，至高雄縣大寮鄉○○路與堤防路口，由丙○○持
    客觀上足以對人之生命、身體及安全構成威脅，具有危險性
    之油壓剪1 把，被告乙○○負責架設鋁梯供丙○○攀爬上電
    線桿行竊，再由丙○○以上開鐵剪剪斷電纜線方式，竊取中
    華電信股份有限公司（下稱中華電信公司）所有之電纜線（
    規格為0.4mm ×30P ，約130 公尺，價值新臺幣【下同】40
    00元），戊○○及甲○○則負責於地面收取丙○○剪下之前
    揭電纜線，得手後欲駕車離開現場時，適為警員當場查獲，
    並起出上開竊得之架空電纜線130 公尺及油壓剪1 支等物，
    因認被告戊○○、乙○○2 人共同與被告丙○○、甲○○涉
    犯刑法第321 條第1 項第3 款共同攜帶兇器竊盜罪嫌等語。
二、按犯罪事實應依證據認定之，無證據不得認定其犯罪事實；
    不能證明被告犯罪者，應諭知無罪之判決，刑事訴訟法第15
    4 條第2 項、第301 條第1 項分別定有明文。又事實之認定
    ，應憑證據，如未能發現相當證據，或證據不足以證明，自
    不能以推測或擬制之方法為裁判基礎；且認定犯罪事實所憑
    之證據，雖不以直接證據為限，間接證據亦包括在內，然而
    無論直接證據或間接證據，其為訴訟上之證明，須於通常一
    般之人均不致有所懷疑，而得確信其為真實之程度者，始得
    據為有罪之認定，倘其證明尚未達到此一程度，而有合理之
    懷疑存在而無從使事實審法院獲得有罪之確信時，即應由法
    院為諭知被告無罪之判決，最高法院40年度臺上字第86號、
    76年度臺上字第4986號著有判例可資參照。再者，依刑事訴
    訟法第161 條第1 項規定，檢察官對於起訴之犯罪事實，仍
    應負提出證據及說服之實質舉證責任。倘其所提出之證據，
    不足為被告有罪之積極證明，或其指出證明之方法，無從說
    服法院以形成被告有罪之心證，基於無罪推定之原則，自應
    為被告無罪判決之諭知，此亦有最高法院92年度臺上字第12
    8 號判例意旨可參。
三、公訴意旨認被告2 人共同與同案被告丙○○、甲○○涉有刑
    法第321 條第1 項第3 款之加重竊盜罪嫌，無非以：(1)被告
    2 人於警詢中之供述；(2)證人即共同被告丙○○、甲○○之
    證述；(3)告訴代理人庚○○之指述；(4)高雄縣政府警察局林
    園分局扣押筆錄、扣押物品目錄表、贓物認領保管單各1 份
    及現場查獲照片9 張；(5)扣案油壓剪1 把等資為論據。然訊
    據被告2 人均堅辭否認有何加重竊盜犯行，被告戊○○辯稱
    ：伊才進公司不久，對狀況不清楚，都是依照班長丙○○指
    示做事，案發時，以為是在做公司的工作，電纜線上面雖有
    標示，但是伊看不懂等語。被告乙○○辯稱：伊才進公司不
    久，伊只是聽從丙○○指示工作，無法確認所剪下之電纜線
    是否屬於廢棄舊纜線，當時以為是在做公司的工作等語。經
    查：
  (一)被告戊○○、乙○○與同案被告即帶班之丙○○、甲○○均
    屬天益通信工程有限公司（下稱天益公司）之員工，於起訴
    所載時間，由同案被告丙○○駕駛自小貨車搭載被告戊○○
    、乙○○及同案被告甲○○至起訴所載地點，由被告乙○○
    負責架設鋁梯，供丙○○爬上電線桿及持油壓剪剪斷中華電
    信公司所有之電纜線，被告戊○○及同案被告甲○○負責於
    地面收取丙○○剪下之前揭電纜線等事實，均為被告2 人所
    不爭執，復有前揭證人丙○○、甲○○之證述、告訴代理人
    庚○○之指述（見警卷第1 頁至第3 頁、第12頁至第14頁、
    第16頁至第17頁、偵一卷第10頁至第12頁、本院易字第612
    號卷【下稱本院卷】第44頁至第56頁），及高雄縣政府警察
    局林園分局扣押筆錄、扣押物品目錄表、贓物認領保管單各
    1 份及現場查獲照片9 張等在卷為憑（見警卷第19頁至第32
    頁），復有油壓剪1 把扣案可佐，堪信為其真實。是本件被
    告2 人就客觀行為上確已參與同被告丙○○、甲○○所為本
    件加重竊盜之犯行，而所爭執者，係被告2 人主觀上，對於
    共同被告丙○○、甲○○所為之加重竊盜行為，是否有犯意
    之聯絡？
  (二)本件案發時間係97年3 月1 日，而被告戊○○、乙○○2 人
    均係於97年2 月22日至天益公司任職等情，此有被告2 人打
    卡紀錄表在卷可按（見本院審易字卷第26頁、第29頁）勞保
    局電子閘門查詢作業被保險人投保資料查詢在本院卷可稽，
    是被告2 人所辯稱其係剛進不久等語，係屬真實。
  (三)證人即同案被告帶班班長丙○○亦於本院中結證稱：案發當
    天由伊帶被告2 人出去工作，在剪電線時被告2 人亦在場，
    但僅有告知甲○○，並未告知被告2 人是要去偷剪電纜，且
    經理交代工作，只有交代班長，班員並不瞭解工作的項目，
    至於電纜該不該剪都是由班長確認的等語（見本院卷第48頁
    至第51頁），核與證人即天益公司經理己○○於本院審理中
    結證稱：伊係天益公司經理，負責電信業的派工，丙○○是
    公司的帶班班長，一般派工流程都是由伊向帶班班長口述工
    作內容及指派人員，班長就會自行去找所指派之人員前往；
    案發當天伊告知丙○○去屏東民族路、大寮把佈放的線路固
    定，及由被告2 人偕同前往，但沒有與被告2 人說話，丙○○就會自己去找被告2 人等語（見本院卷第58頁至第60頁）
    ，及同案被告即證人甲○○於本院中結證稱：伊在公司任職
    約1 、2 年，案發當天是丙○○帶班去現場工作，伊發現掉
    下來的電線不是公司的，但是並未問其他人也沒有說出來，
    因工作上伊與丙○○經常同1 組配合，所以丙○○爬上去前
    有跟我說過，但講的時候被告2 人是站在不同的電線桿等語
    （見本院卷第53頁至第55頁），均大致相符，是綜合上揭證
    人己○○、證人丙○○、證人甲○○等人之證詞，應認被告
    2 人於案發當日並不知道公司所派工作為何，均依同案被告
    丙○○所指示而為，且被告2 人係新進員工，同案被告丙○○、甲○○2 人較熟，並無人告知案發現場係在行竊等情，
    堪可採信，是被告2 人所辯其等以為是在執行公司之業務，
    非無可能。
  (四)另公訴人謂：本案拆除電纜線，卻沒有先佈放新的，與流程
    不符，雖然被告2 人稱係新進員工不了解，但是被告2 人有
    從事過電線相關工作，其稱不知情顯不可採等語。查，天益
    公司係中華電信公司之廠商，負責承攬佈放、車收電纜線等
    工作；關於佈放電纜之流程，須先把新的佈放上去，才拆下
    舊的下來，以免通訊中斷，而本件案發時，並未佈放新的電
    纜線等情，業經證人即告訴代理人庚○○、證人己○○、證
    人丙○○、證人甲○○等證述一致（見本院卷第45頁、第49
    頁、第50頁、第54頁、第60頁），而被告2 人所屬天益公司
    對於新進員工並未施以職前訓練，都是邊做邊學，被告2 人
    僅隨同班長外出過1 、2 次等情，亦有證人己○○、證人丙○○、證人甲○○等人之證述可參（見本院卷第48頁、第55
    頁、第59頁），堪信其屬真實。至佈放電纜線之流程，是否
    屬於一般工作人員都瞭解之常識，證人庚○○證稱：這是一
    般工作標準流程，現在比較嚴格，一定要確定客戶電話通了
    之後才可以把舊的拆下來等語（見本院卷第45頁），證人丙○○證稱：不一定，要有工作經驗才會知道等語（見本院卷
    第50頁），證人甲○○證稱：這是一般工作人員的常識等語
    （見本院卷第54頁），證人己○○則證稱：照理講這是一般
    工作的常識等語（見本院卷第60頁），是就前揭4 位證人所
    述，就一般從事該項工作人員而言，此種佈放電纜線之流程
    ，係屬常識應屬無疑，對於一般未從事該等工作，或新進員
    工而言，則是否屬於常識，則有可疑。又證人庚○○亦稱：
    電纜線也可能會有2 端均無接頭，掛在電線桿上的情形，例
    如政府拆除違建後，電話線沒有人用，就等待回去車收到物
    料庫等語（見本院卷第56頁），復參在公司任職約1 、2 年
    之證人甲○○結證稱：拆、收纜線不一定會在1 天內完成，
    要看工長而定等語（見本院卷第55頁），證人丙○○亦結證
    稱：本件之電纜本身就是斷頭的，不會影響通訊，可能是之
    前沒有清乾淨的等語（見本院卷第50頁），且中華電信公司
    對於其電纜線遭人剪斷亦不知情，係由警察通知才前往警局
    認領，有證人庚○○之警詢證述可稽（見警卷第16頁），中
    華電信公司嗣後與同案被告丙○○、甲○○等人和解時，僅
    請求2 萬元之償金，亦有和解書在卷為憑（見本院卷第15頁
    ），足認本件剪斷電纜線前雖未事先佈放新的電纜線，亦未
    造成中華電信客戶中斷通訊之結果。是依證人庚○○、證人
    甲○○所述，及本件實際剪斷電纜線後之結果，姑且不論被
    告2 人是否對於佈放電纜線之工作流程有所認知，然對於施
    工現場拆除電纜線前是否須先佈放新的電纜線，並非絕對，
    仍有許多例外不用先行佈放之情形。從而，尚無從以現場並
    未先佈放新的電纜線即拆除舊的，而據此判斷被告2 人應知
    悉本件同案被告丙○○之行為係屬竊盜行為。此外，證人甲○○得以知悉本件竊盜行為，除因丙○○曾告知外（如前所
    述），亦結證稱：伊對公司與中華電信在該區段有無合約不
    清楚，但根據其經驗並未去該區段工作過，所以覺得那個東
    西應該不是天益公司的等語（見本院卷第53頁至第55頁），
    是於公司任職長約1 、2 年之證人甲○○，對於本案現場是
    否屬於天益公司與中華電信公司合約範圍內之工程尚且不知
    情，其知悉本案犯行，除丙○○告知外，並基於其任職天益
    公司期間未曾去過該區段之經驗加以判斷；則以被告2 人才
    新進天益公司數日之情形下，縱然其過去曾經從事電線相關
    工作，亦難遽認被告2 人對案發現場非屬公司之工作範圍，
    及同案被告丙○○、甲○○2 人之犯行均有認識。
  (五)此外，公訴意旨復以：本件扣案電纜線上有標示可看得出係
    中華電信公司所有，且同案被告甲○○亦稱從電線就可看出
    不是他們公司的等語。惟查，縱然電纜線上有中華電信之標
    示，可知電纜線非天益公司所有，然天益公司既屬中華電信
    公司之廠商，其施工之內容包含中華電信公司之電纜線，亦
    屬常情。是不論被告2 人有無判斷本件電纜線係何公司所有
    之能力，實無礙於本件之判斷，附此敘明。
  (六)綜上，本件被告2 人不論是否具有電線業者之基本常識，惟
    佈放電纜線之流程在某些情形下，未必須先佈放新的電纜線
    ，加諸其等係新進員工，工作內容均受班長之指示，尚無從
    遽認被告2 人對於案發現場非屬公司之工作範圍，或對於同
    案被告丙○○、甲○○2 人之犯行均有認識。
四、從而，本件相關卷證資料，僅能證明被告2 人有參與本件加
    重竊盜之客觀行為，然尚無積極證據可資證明被告2 人與同
    案被告丙○○、甲○○間有何共同謀議。此外，公訴人對於
    犯罪事實，應提出證據及說服之實質舉證責任，倘其提出證
    明之方法，無從說服法院以形成被告有罪之心證，基於無罪
    推定原則，自應為無罪之諭知；茲本件公訴人並未提出適合
    於證明被告2 人上開加重竊盜犯罪事實之積極證據，並說明
    其證據方法與待證事實之關係，本院依卷內訴訟資料，復已
    逐一剖析，參互審酌，認被告2 人上開行為，尚屬犯罪不能
    證明，揆諸前揭判例意旨及說明，被告行為應為無罪諭知。
據上論斷，應依刑事訴訟法第301 條第1 項，判決如主文。
本案經檢察官丁○○到庭執行職務。
中    華    民    國    97    年    8     月    26    日
              刑事第二庭  審判長法  官  簡志瑩
                                法  官  錢衍蓁
                                法  官  呂明燕
以上正本證明與原本無異。
被告不得上訴。
檢察官如不服本判決，應於判決送達後10日內，向本院提出上訴
狀。
中    華    民    國    97    年    8     月    27    日
                                書記官  陳瓊芳


司法院資訊處製作；財團法人民間司法改革基金會備份。
